【裁判字號】    97,交聲,2133
【裁判日期】    970731
【裁判案由】    聲明異議
【裁判全文】
臺灣臺中地方法院交通事件裁定        97年度交聲字第2133號
原處分機關  交通部公路總局臺中區監理所臺中市監理站
聲明異議人
即受處分人  甲○○
上列受處分人因違反道路交通管理處罰條例案件，對於交通部公
路總局臺中區監理所臺中市監理站事件裁決所97年7 月21日所為
之處分（原處分：裁監稽違字第裁61-GD0000000號），聲明異議
，本院裁定如下：
    主  文
原處分關於罰鍰新臺幣肆萬伍仟元部份撤銷。
前項撤銷部分，甲○○不罰。
    理  由
一、按受處分人之聲明異議有理由者，交通法庭應以裁定將原處
    分經聲明異議之部分撤銷，道路交通案件處理辦法第20條前
    段定有明文。
二、異議意旨略稱：本人於民國96年2月12日於臺中市○村路被
    員警實施酒測，未符規定，觸犯道路交通管理條例，因經簡
    易庭判決支付家扶中心6萬元整，緩刑1年，家境實在無法負
    擔此龐大的罰鍰，對於此行為深感悔意，是否可以一事不兩
    罰云云。（吊扣駕照1年及施以道安講習部分未據聲明異議
    ）。
三、原處分意旨則以：異議人即受處分人甲○○96年2 月12日騎
    乘UC3-332 號輕機車於臺中市○村路、五權七街口，因酒後
    駕車，經測得呼氣中酒精濃度達0.84MG/L，遭臺中市警察局
    第一分局民權派出所以中市警交字第GD0000000 號通知單舉
    發，案經異議人96年5 月15日遞狀異議，原處分機關依本院
    96年度交聲字第512號裁定書意旨撤銷96年5月15日製開之裁
    決書，並以中監中字第0960004279號函覆異議人。原處分機
    關按交通部95年7 月17日交路字第0950006986號等函示及警
    方舉發之違規事實，依道路交通管理處罰條例第35條第1 項
    第1款裁處罰鍰新臺幣45,000元、吊扣駕駛執照1年、施以道
    安講習等處分。（吊扣駕照部分業於96年3月9日執行吊扣機
    車駕駛執照1年處分，道安講習單並已簽收）。
四、本院認：
（一）按汽車駕駛人（包括機器腳踏車）飲用酒類或其他類似物
      後其吐氣所含酒精濃度超過每公升0.25毫克或血液中酒精
      濃度超過百分之0.05以上者，不得駕車，道路交通安全規
      則第114條第2款定有明文。又汽車駕駛人，駕駛汽車經測
      試檢定有酒精濃度超過規定標準者，處15,000元以上60,0
      00元以下罰鍰，並當場移置保管其車輛及吊扣其駕駛執照
      1年，因而肇事致人受傷者，並吊扣其駕駛執照2年，道路
      交通管理處罰條例第35條第1項第1款定有明文。
（二）又94年2月5日公布，95年2月5日施行之行政罰法第1 條規
      定「違反行政法上義務而受罰鍰、沒入或其他種類行政罰
      之處罰時，適用本法。但其他法律有特別規定者，從其規
      定」，足認行政罰法係屬行政罰之基本法，而道路交通管
      理處罰條例本質上係屬行政罰，此由該條例中就交通違規
      行為所定法律效果包括罰鍰、吊扣證照裁罰等行政罰觀之
      甚明（參照行政罰法第1條、第2條將罰鍰、吊扣證照處分
      均定為行政罰），是違反道路交通管理處罰條例之裁罰事
      件，自有行政罰法之適用。
（三）再按行政罰法第26條一事不二罰之立法理由：「一行為同
      時觸犯刑事法律及違反行政法上義務規定時，由於刑罰與
      行政罰同屬對不法行為之制裁，而刑罰之懲罰作用較強，
      固依刑事法律處罰，即足資警惕時，實無為一事二罰再處
      行政罰之必要，且刑事法律處罰，由法院依法定程序為之
      ，較符合正當法律程序，應予優先適用，但罰鍰以外之沒
      入或其他種類行政罰，因兼具維護公共秩序之作用，為達
      行政目的，行政機關仍得並與裁處。」故刑罰與行政罰，
      其處罰行為人違法行為之目的相同，若依刑事法律處罰，
      已足資警惕行為人時，實無為一事二罰再處行政罰之必要
      （臺灣高等法院臺中分院96年度交抗字第253、第262號、
      第287號、第288號裁定可資參照）。按刑事訴訟法第253
      條之2 規定，命被告向被害人道歉、立悔過書、為金錢給
      付、勞務給付、提供義務勞務或處遇措施，應得被告之同
      意（其中金錢給付、勞務給付、提供義務勞務或處遇措施
      ，因涉及被告之財產及人身自由拘束，且產生未經裁判即
      終局處理案件之實質效果尚須考慮被告之意願），上開金
      錢給付、勞務提供等各種拘束雖均不屬「刑罰」性質，仍
      對行為人產生實質上制裁效果，並對行為人財產、自由、
      尊嚴等權利產生不良影響，尤其除金錢給付部份外，其餘
      種類負擔至今均未能以金錢量化，倘被告就同一行為所受
      緩起訴負擔並非金錢給付，則無從與行政罰鍰之金錢給付
      相較，故緩起訴處分是否即等同不起訴處分，即非無疑。
      又道路交通管理處罰條例第35條所規定之裁處含有罰鍰與
      吊扣駕照之處分，二者分屬行政罰法法理中之對於過去違
      反義務行為處罰之秩序罰，以及對於預防將來再犯危險之
      管制罰，前者對於過去義務違反而為秩序罰之目的與刑事
      制裁所欲達到保護交通安全之目的相同，二者目的既然相
      同，則處以較重之刑事制裁已足，無重複處罰之必要，以
      免使行為人產生雙重之財產損害（臺灣高等法院臺中分院
      96年度交抗字第287 號裁定可資參照）。職此，同時觸犯
      刑事法律及違反行政法上義務規定之行為，行政機關得否
      科以與刑罰相類之行政罰處罰，除上述關於「金錢給付」
      之部分外，餘應視該行為之刑事訴追或審判程序終局結果
      而定，在刑事訴追、審判程序尚未終局確定前，行政機關
      自不得逕予裁罰，僅關於沒入或其他種類行政罰，因兼具
      維護公共秩序之作用，為達行政目的，行政機關仍得併予
      裁處，又此所稱「其他種類行政罰」，係指違反行政法上
      之義務應受「裁罰性」之「不利處分」而言，依行政罰法
      第2 條規定，應包括限制或禁止行為之吊扣證照處分在內
      。
（四）經查，異議人對於其於96年2月12日凌晨3時許，在設於臺
      中市○○○○街與五權七街口附近之租借餐飲店內飲用啤
      酒後，已達不能安全駕駛動力交通工具之程度，竟仍於同
      日凌晨3時許，騎乘車號UC3-332號輕型機車離開，欲返回
      其住處，嗣於同日凌晨3 時56分許，異議人騎乘上開機車
      沿臺中市○○○街行駛，行經臺中市○○○街與美村路口
      右轉美村路時，因闖越紅燈右轉而為警攔停，並對其施以
      呼氣式酒精濃度測試，測得其呼氣中酒精濃度為每公升0.
      84毫克之違規事實，固不否認。惟異議人之同一酒後駕車
      行為，因同時犯刑法第185條之3之公共危險罪，經移送臺
      灣臺中地方法院檢察署檢察官偵辦後，經檢察官於96年2
      月13日作成96年度速偵字第992 號緩起訴處分，緩起訴期
      間為1 年，異議人應向財團法人臺灣兒童暨家庭扶助基金
      會臺中市分事務所支付新臺幣60,000元，經檢察官依職權
      送請臺灣高等法院臺中分院檢察署再議，亦經該署於96年
      3 月13日以96年度上職議字第1316號駁回再議而確定，異
      議人並已於96年5月16日向財團法人臺灣兒童暨家庭扶助
      基金會臺中市分事務所繳畢上開款項，上開緩起訴處分並
      於97年3 月12日期滿未經撤銷而告確定，有臺灣臺中地方
      法院檢察署96年度速偵字第992 號緩起訴處分書、臺灣高
      等法院臺中分院檢察署96年度上職議字第1316號處分書、
      本院公務電話紀錄及臺灣高等法院被告前案紀錄表各1 紙
      附卷可稽。依照檢察官對本件異議人所為緩起訴處分之期
      間為1 年，並命其應向財團法人臺灣兒童暨家庭扶助基金
      會臺中分事務所支付60,000元，認其應知所警惕，無再犯
      之虞，對於公共利益之維護已經無礙，而上開捐款確對被
      告財產產生不利之結果，且此結果之所生，亦係出於同一
      酒後駕車之行為，評價上已產生實質刑罰之效果，且其所
      繳納之公益捐款60,000元，亦已超過於原處分機關所裁處
      之罰鍰45,000元，乃原處分機關就此範圍，實無再另處以
      罰鍰之必要（縱原處分機關係依道路交通管理處罰條例第
      35條第8 項規定為之者，亦然），以免使行為人產生雙重
      之財產損害。綜上，原處分再對異議人為不利之金錢裁罰
      ，難稱允當，是以本件異議應認為有理由，合應由本院將
      原處分關於罰鍰之部分撤銷，並就此部分為異議人不罰之
      諭知。
據上論斷，應依道路交通案件處理辦法第20條前段，裁定如主文
。
中    華    民    國    97    年    7     月    31    日
                              交通法庭法  官  林世民
以上正本證明與原本無異
如不服本裁定應於送達後5日內向本院提出抗告狀
                                      書記官  紀俊源
中    華    民    國    97    年    7     月    31    日


司法院資訊處製作；財團法人民間司法改革基金會備份。
